【裁判字號】    91,訴,3650
【裁判日期】    920825
【裁判案由】    損害賠償
【裁判全文】
臺灣高雄地方法院民事判決                        九十一年度訴字第三六五○號
    原      告  乙○○○
    原      告  甲○○
    被      告  丙○○
右當事人間請求損害賠償事件，原告提起刑事附帶民事訴訟（民國八十八年度附民字
第六九四號），經本院刑事庭移送民事庭審理，本院判決如左：
    主    文
被告應給付原告乙○○○新台幣壹佰伍拾萬元，應給付原告甲○○新台幣參拾萬元，
及均自民國八十八年十二月七日起至清償日止，按週年利率百分之五計算之利息。
原告乙○○○其餘之訴駁回。
訴訟費用由被告負擔三分之一，餘由原告乙○○○負擔。
本判決原告勝訴部分於原告乙○○○以新台幣伍拾萬元、原告甲○○以新台幣壹拾萬
元分別為被告供擔保後，得假執行。
原告乙○○○其餘假執行之聲請駁回。
    事    實
甲、原告方面：
一、聲明：請求判決：(一)被告應給付原告乙○○○新台幣（下同）四百萬元，及自起
    訴狀繕本送達翌日即民國八十八年十二月七日起至清償日止，按週年利率百分之
    五計算之利息。(二)被告應給付原告甲○○三十萬元，及自起訴狀繕本送達翌日即
    八十八年十二月七日起至清償日止，按週年利率百分之五計算之利息。(三)原告等
    願供擔保請准宣告假執行。(四)訴訟費用由被告負擔。
二、陳述：
  (一)被告原係屏東市○○路一八七號六樓之四「藍歌通訊行」之負責人，明知其已無
    支付借款之能力，竟基於詐欺之概括犯意，意圖為自己不法之所有，於八十四年
    間向原告乙○○○佯稱其經營之通訊行因擴大營業，急需資金調度為由，向原告
    乙○○○先後借款共計四百一十五萬七千五百六十元，被告則以交付本票七紙及
    支票四紙供擔保，惟屆期未獲付款，原告乙○○○始知受騙，而使原告乙○○○
    受有損害，金額高達四百一十五萬七千五百六十元。
  (二)原告甲○○原任職於被告經營之藍歌通訊行，被告於八十五年六月間，亦以擴大
    營業需要募股等語，使原告甲○○陷於錯誤，依約投資三十萬元，惟至八十六年
    九月間，被告即人去樓空，原告甲○○始知受騙，而遭被告詐騙三十萬元。
  (三)被告先後以詐欺、侵占等不法之方法，侵害原告等之財產權，使原告等受有損害
    ，自應依民法第一百八十四條第一項前段之規定負侵權行為損害賠償之責，爰依
    侵權行為之法律關係，請求被告應給付原告乙○○○四百萬元，應給付原告甲○
    ○三十萬元，及均自起訴狀繕本送達翌日即八十八年十二月七日起至清償日止，
    按週年利率百分之五計算之利息，並陳明願供擔保請准宣告假執行。
三、證據：提出本票影本八張、支票影本五張、合約書一份、切結書一份為證。
乙、被告方面：
一、聲明：原告之訴及假執行之聲請駁回。
二、陳述：原告乙○○○、甲○○所交付之款項均係投資，當時認為一定會賺錢，但
    後因陳坤田倒了而受到牽累，並非詐欺原告乙○○○、甲○○等語。
    理    由
一、本件被告經合法通知，未於最後言詞辯論期日到場，核無民事訴訟法第三百八十
    六條各款所列情形，爰依原告聲請，由其一造辯論而為判決。
二、原告乙○○○主張被告於八十四年間，佯以通訊行之經營資金調度為由，向原告
    乙○○○借款各三十萬元、九十萬元，並佯邀其投資三十萬元，原告乙○○○因
    誤信被告有能力經營通訊行，且其子女林柏青、甲○○均在被告處任職，而交付
    借款一百二十萬元及投資款三十萬元，嗣後均未償還之事實，業據其提出本票影
    本七紙、支票影本四紙、帳戶明細資料一份、保管條影本一紙為證，另原告甲○
    ○主張被告於八十五年間，佯以通訊行擴大營業需要募股為由，佯邀原告甲○○
    投資三十萬元，致原告甲○○陷於錯誤而投資三十萬元之事實，亦據其提出支票
    影本一紙、合約書影本一紙為證，且被告就確有先後自原告乙○○○、甲○○處
    收受一百五十萬元、三十萬元之事實亦不加爭執，僅以系爭款項均係投資款，並
    未詐欺原告乙○○○、甲○○等語為辯；然被告前於臺灣屏東地方法院八十七年
    度易字第一九四八號刑事案件中供稱：「一開始向乙○○○借錢九十萬元，然後
    轉借劉素立，然後轉入投資」等語（見臺灣屏東地方法院八十七年度易字第一九
    四八號刑事卷宗第十七頁），業經本院依職權調閱該卷宗查證屬實，堪認原告乙
    ○○○主張被告有向其借款九十萬元之事實為真，且以被告均係先與原告乙○○
    ○、甲○○建立良好關係，並誇耀其經營之通訊行業績良好，以博取原告乙○○
    ○、甲○○之信任，進而佯稱朋友借款或通訊行擴大營業為由，邀同原告乙○○
    ○、甲○○投資加盟或借款，輔以原告所述，被告於各該通訊據點，根本未見相
    當之設備產品以供營業使用，連僅存屈指可數之行動電話晶片，縱有轉售亦幾乎
    無法使用，每成立一通訊據點僅擺放數天即以各種理由取走或拖延未還，而被告
    自原告處取得款項復大都不知去向，足認原告乙○○○、甲○○主張被告係以借
    款或投資為由，詐騙原告等之金錢之事實，應堪信為真實。至被告雖另辯稱係遭
    吳坤田牽累，惟被告於刑事案件中自稱與吳坤田合作藍歌通信行，口頭約定做吳
    坤田之下線，在八十六年底才有買賣關係，共向吳坤田購買九片新加坡晶片，一
    片一萬元，之後賣給李加賢、黃琳舒等人，此外就沒有與吳坤田有其他之金錢往
    來等語（見本院八十七年度易字第六一四八號刑事卷宗二卷九十一年九月五日審
    判筆錄），業經本院依職權調閱該卷宗查證屬實，足見被告與吳坤田有關者僅其
    自稱之九片晶片而已，價值不超過十萬元，是其將一切責任歸咎予吳坤田，顯無
    可採。此外，被告因佯邀原告乙○○○、甲○○投資及借款等情，經刑事庭調查
    結果，亦認定其確有詐欺情事，並判處有期徒刑一年八月確定等情，復有臺灣高
    等法院高雄分院九十一年度上易字第一七五七號刑事判決在卷可稽，並經本院依
    職權調取該案偵審全卷查證屬實，則原告乙○○○、甲○○此部分之主張均堪信
    為真實。
三、按因故意或過失，不法侵害他人之權利者，負損害賠償責任，民法第一百八十四
    條第一項前段定有明文。本件原告乙○○○、甲○○因被告施用詐術取得投資款
    及借款，致分別受有一百五十萬元及三十萬元之損害，業如前述，其依前開規定
    請求被告賠償，自屬有據。從而，原告本於侵權行為之法律關係，請求被告給付
    原告乙○○○一百五十萬元，給付原告甲○○三十萬元，及均自起訴狀繕本送達
    翌日即八十八年十二月七日起至清償日止，按週年利率百分之五計算之利息，即
    屬正當，應予准許。至原告乙○○○另請求被告給付原告乙○○○二百五十萬元
    及自八十八年十二月七日起至清償日止，按週年利率百分之五計算之利息部分，
    惟原告自陳被告僅向其借款一百五十萬元，其餘二百五十萬元係向其子女甲○○
    、林柏青所借等語，有本院九十二年八月十五日言詞辯論筆錄可參，可見此部分
    並非原告乙○○○遭被告詐騙之損失，是原告乙○○○此部分請求為無理由，應
    予駁回。
四、本件事證已臻明確，兩造其餘之攻擊防禦方法，對本判決結果均不生影響，爰不
    逐一論駁，附此敘明。
五、原告乙○○○、甲○○陳明願供擔保，聲請宣告假執行，就原告勝訴部分，核無
    不合，爰分別酌定相當擔保金額准許之，至原告乙○○○敗訴部分，其假執行之
    聲請，即失所附麗，應併予駁回。
六、結論：原告之訴為一部有理由、一部無理由，依民事訴訟法第三百八十五條第一
    項前段、第七十九條但書、第三百九十條第二項，判決如主文。
中      華      民      國    九十二    年      八      月    二十五    日
                              臺灣高雄地方法院民事第二庭
~B法      官  曾淑娟
右為正本係照原本作成。
如不服本判決，應於送達後廿日內，向本院提出上訴狀並表明上訴理由，如於本
判決宣示後送達前提起上訴者，應於判決送達後十日內補提上訴理由書（須附繕本）。
中      華      民      國    九十二    年      八      月    二十五    日
~B法院書記官  林宜正


司法院資訊處製作；財團法人民間司法改革基金會備份。
